【裁判字號】    89,易,2216
【裁判日期】    891129
【裁判案由】    重利
【裁判全文】
臺灣臺南地方法院刑事判決                        八十九年度易字第二二一六號
    公  訴  人  臺灣台南地方法院檢察署檢察官
    被      告  丙○○
                乙○○
右列被告因重利案件，經檢察官提起公訴 (八十九年度偵字第四Ｏ八八號)，本院判
決如左：
    主  文
丙○○共同乘他人急迫、輕率、無經驗，貸以金錢，而取得與原本顯不相當之重利，
處有期徒刑柒月。
乙○○共同乘他人急迫、輕率、無經驗，貸以金錢，而取得與原本顯不相當之重利，
處有期徒刑伍月，如易科罰金，以參佰元折算壹日。緩刑參年。
    事  實
一、丙○○前曾因重利罪，於民國（下同）八十七年十二月二十六日，經台灣台南地
    方法院判處有期徒刑一年八月、緩刑四年確定，現仍於緩刑期間，詎其仍不知悔
    改，與乙○○基於重利之犯意聯絡，自八十八年七月中旬起，先在中華日報刊登
    廣告貸放金錢，並以借款人陳志強之身分證申請0000000000號行動電
    話作為聯絡工具，供急迫、輕率或無經驗不特定之多數人借款，其貸放金錢之約
    定係以先扣利息之方式，每十天為一期，每期利息二十分（即借三萬元，利息為
    六千元），屆期後再由丙○○與乙○○或僅由乙○○單獨前去向借款人收取帳款
    。嗣甲○因急需用錢，於八十八年七月中旬，依中華日報之分類廣告向丙○○借
    款三萬元，並預扣六千元，甲○實拿二萬四千元，並陸續交付七次利息，共四萬
    二千元，因甲○不堪負擔利息，遂報警處理，並於八十八年十月一日下午三時許
    ，在台南市○○路○段二八０號之一「阿鴻檳榔攤」當場查獲前來收取利息之乙
    ○○，而查悉上情。
二、案經被害人甲○訴由台南市警察局第三分局報告台灣台南地方法院檢察署檢察官
    偵查起訴。
    理  由
一、訊據被告乙○○對右揭事實坦承不諱；被告丙○○矢口否認有前揭重利犯行，辯
    稱：乙○○說是伊派他去向甲○收錢一事，伊覺得莫名其妙，伊有正當工作，對
    重利一事並不知情云云。惟查：被告丙○○（綽號為阿偉或偉仔）曾與被告乙○
    ○一同前去向甲○收帳一事，業經證人甲○於偵查中證述：乙○○來收帳時，都
    說是綽號偉仔的男子叫他來收錢，乙○○亦曾與偉仔一同來收過二次帳，偉仔又
    與不詳姓名之男子同來三、四次等語（參見八十九年度偵字第四Ｏ八八號偵查卷
    第三十六頁背面）明確屬實，此參酌證人陳志強證述：是偉仔向伊收取的利息，
    並將伊的身分證拿去申請行動電話供其貸放金錢使用（參見前開偵查卷第四十三
    頁背面）等情可知，甲○既係撥打前開廣告之行動電話而向丙○○借得金錢，而
    該行動電話申辦名義上雖係陳志強，然於申辦前開行動電話之時間為八十八年七
    月二日，陳志強之身分證於此時又因為借高利貸而需押在貸放人處，復參酌被告
    丙○○亦於偵查中自承其綽號為偉仔觀之，被告丙○○既與證人陳志強及甲○等
    均無怨隙，是渠等自無任意誣陷之理，被告丙○○僅空言其不認識乙○○、甲○
    、陳志強云云，所辯自不足採信。此外，復有台灣大哥大申辦用戶資料一紙附卷
    可稽，本件事證明確，被告二人前揭重利犯行均堪以認定，應予依法論科。
二、核被告丙○○、乙○○二人所為，係犯刑法第三百四十四條之重利罪。被告被告
    二人就前揭犯行，有犯意聯絡及行為分擔，皆為共同正犯。爰審酌被告二人犯罪
    動機、手段及乙○○犯後態度良好等一切情狀，各量處如主文所示之刑，被告乙
    ○○並諭知易科罰金之折算標準，以示懲儆。查被告乙○○前未曾受有期徒刑以
    上刑之宣告，有卷赴台灣高等法院被告全國前案記錄表一紙可按，其因年齡尚輕
    ，思慮不週致罹刑章，本院認其經此起訴審判，當知所警惕，信無再犯之虞，本
    院認被告乙○○所宣告之刑以暫不執行為當，併諭知緩刑參年，以啟自新。
據上論斷，應依刑事訴訟法第二百九十九條第一項前段，刑法第二十八條、第三百四
十四條、第四十一條、第七十四條第一款，罰金罰鍰提高標準條例第一條前段，判決
如主文。
本案經檢察官曲鴻煜到庭執行職務
中    華    民    國      八十九      年    十一      月  二十九        日
                                  臺灣臺南地方法院刑事第三庭
                                          法  官  謝家宜
右正本證明與原本無異。
如不服本判決，應於判決送達後十日內，向本院提出上訴狀。
                                          書記官  魏芝雯
中    華    民    國      八十九      年    十一      月  二十九        日
附錄法條：
中華民國刑法第三百四十四條
乘他人急迫、輕率或無經驗貸以金錢或其他物品，而取得與原本顯不相當之重利者，
處一年以下有期徒刑、拘役或科或併科一千元以下罰金。


司法院資訊處製作；財團法人民間司法改革基金會備份。
